臺灣高等法院臺南分院刑事判決　　　　　　 九十一年度上訴字第一六號　 Ｃ
　　　上　訴　人
　　　即　被　告　張　豐　昌
　　　選任辯護人　藍　庭　光　律師
右上訴人因妨害自由案件，不服臺灣雲林地方法院九十年度訴字第四八二號中華民國
九十一年七月二十四日第一審判決（起訴案號：臺灣雲林地方法院檢察署九十年度偵
緝字第一二九號），提起上訴，本院判決如左：
      主      文
原判決撤銷。
張豐昌共同以強押之非法方法，剝奪人之行動自由，處有期徒刑柒月。
      事      實
一、張豐昌曾因違反肅清煙毒條例案件，經臺灣臺北地方法院於民國（下同）八十三
    年十月十九日以八十三年度訴字第一八四八號，判處有期徒刑四年六月，上訴於
    臺灣高等法院後，於八十三年十二月十三日撤回上訴而判決確定，入監執行，刑
    期起算日期八十五年一月九日，八十六年六月二十八日假釋出獄，指揮書執畢日
    期八十九年二月二十五日。其在假釋中猶不知戒慎悔改，為坑取提供安非他命者
    持有之安非他命（起訴書及原判決均誤載為坑取「藥頭」之毒品），竟於八十八
    年十二月十八日晚上七時許，夥同另二名姓名年籍不詳之成年男子，基於剝奪他
    人行動自由之犯意聯絡，在雲林縣林內鄉○○村○○路八號甲○○住處前，強押
    乙○○上車前往台北，而剝奪乙○○之行動自由，以迫使乙○○與提供安非他命
    之「源頭」者聯繫，途中張豐昌與甲○○以電話取得聯繫，經甲○○（未有積極
    證據足認甲○○與被告亦有犯意聯絡）建議，張豐昌等人乃改押乙○○前往甲○
    ○胞妹之住處即彰化縣彰化市○○○路五七一巷十一號六樓，待甲○○前往現場
    會合後，乙○○應允出面與提供安非他命之「源頭」接洽，於當晚半夜張豐昌等
    人始將乙○○放行。
二、案經臺灣雲林地方法院檢察署檢察官自動檢舉簽分偵查起訴。
      理      由
一、訊據上訴人即被告張豐昌（下稱被告）固坦承有於右揭時地，與乙○○同車前往
    台北及彰化，惟矢口否認犯罪，辯稱：當時他是要帶乙○○前去台北戒毒，後來
    經甲○○保證，才讓乙○○在彰化下車云云。
二、惟查：
（一）右揭事實，業據被害人乙○○另案於偵審中指訴綦詳（參原審另案於八十九年
      度重訴字第四號卷八十九年六月二十九日審理筆錄暨該案判決，見偵查卷一他
      字卷第三頁以下、第九頁背面、第十五頁、第十七頁、第二二頁、第二六頁）
      及本件檢察官偵查中、原審審理時乙○○之指訴（見偵緝卷第三二頁背面、原
      審卷第二七頁、第一三四頁實施交互詰問之證詞）可據，證詞一貫且大致核屬
      相符。
（二）且佐以證人甲○○於原審另案於八十九年度重訴字第四號八十九年七月二十七
      日審理期日證述：我問張豐昌為何乙○○在他車上，他回答要將乙○○押到台
      北，我就向他說不要押去台北，押到彰化市．．，後來我跟乙○○返回雲林等
      語。又於同年九月五日供稱：乙○○說被告要載她去台北，伊問被告為何要載
      乙○○去台北，他說乙○○常常騙他，要載她去台北，伊問被告，人在何處，
      他說在彰化附近，伊說是否將乙○○載去伊妹妹家，（至伊妹妹彰化市家後）
      伊問他們何事，他們兩人說事情已說好。說好之後，已經是半夜了，伊載乙○
      ○回雲林，．．等語（見偵查卷他字卷第十五頁、即原審八十九年度重訴字第
      四號卷第一八０頁），甲○○雖於本院傳訊以書面信函改稱：．．伊剛好有事
      情要和乙○○商量，所以伊叫被告順便邀乙○○載她來彰化妹妹家，．．被告
      與乙○○亦有認識，如果要找乙○○出門，只要用邀的就可以了，不管怎樣，
      絕對不可能用強迫的，乙○○是在胡說八道云云，與其前之供詞迥異，無非迴
      護被告之詞；又證人丙○○於該案八十九年九月五日審理時證述：看見二人押
      乙○○，一人押一邊．．．將她拉出門，我正要去找她聊天，她叫了我，就被
      拉走了等語（見該案原審卷第一八二頁），則乙○○上開指訴應該為真，且為
      原審八十九年度重訴字第四號及本院九十年度上訴字第五五七號甲○○毒品案
      判決所認定之事實，有該二紙判決書在卷可憑（見原審卷第一五三頁、偵查卷
      他字卷第四頁）。
（三）查被告係為坑取提供安非他命之「源頭」者所持有之安非他命，始強押乙○○
      ，迫使乙○○與持有安非他命之「源頭」者聯繫已據乙○○供述在卷。乙○○
      在本案審理中接受原審及本院訊問及辯護人之詰問仍然堅指：被告為騙取「源
      頭」之毒品，才與二名不認識之成年男子，將她強行押入車內等語，雖然其間
      之回答陳述與其前述略有差異，但其為被告與二名成年男子，強行押上車內之
      主要事實之指訴，並無不同（見本院九十一年十月八日訊問筆錄第三頁）。被
      告雖於本院辯稱：該姓名年籍不詳之成年男子二人係甲○○、及甲○○之朋友
      ，被告係乙○○之親戚云云，惟如依照被告所言甲○○既在車內，甲○○何需
      與被告電話聯繫改押彰化縣彰化市上址與被告會合？且與甲○○於原審另案於
      八十九年度重訴字第四號之供述齟齬不符，有甲○○於另案之供詞可按（見原
      審另案原審卷第一八０頁、偵查卷他字卷第九頁背面）。被害人乙○○亦於本
      院否認強押之人有甲○○在內，另外對那二人亦陳明都不認識等情（見本院九
      十一年九月二十四日訊問筆錄第四頁、第五頁），又乙○○並不認識被告等情
      （見原審卷第二六頁），且被告動輒要將被害人填溪（偵緝卷第三十二頁乙○
      ○供述），使被害人心生畏懼，難認係因與被害人熟識而為強押開玩笑之舉。
      綜上所述，本件被告為坑取「源頭」者之毒品，夥同二名姓名年籍不詳之成年
      男子，共同強押乙○○上車，而剝奪他人之行動自由，其事證已臻明確，洵堪
      認定，應予依法論罪科刑。
三、核被告所為，係犯刑法第三百零二條第一項之罪。其與該二名姓名年籍不詳之成
    年男子間皆有犯意聯絡及行為之分擔，均為共同正犯。又被告曾有如事實欄所載
    之罪及經執行完畢，於八十六年六月二十八日假釋出獄，指揮書執畢日期八十九
    年二月二十五日，有本院被告全國前案紀錄表及臺灣雲林地方法院檢察署刑案資
    料查註紀錄表各一紙在卷可稽，而本件係被告於八十八年十二月十八日所犯，核
    屬在假釋中更犯罪，未構成累犯，復查無被告受有期徒刑之執行完畢，或受無期
    徒刑或有期徒刑一部之執行而赦免，其再犯本件有期徒刑以上之罪，應無從成立
    累犯，公訴人誤以為累犯，容有誤會。
四、原審以被告事證已臻明確，因予論罪科刑，固非無見，惟查原判決既認定本件被
    告係以強押之非法方法剝奪被害人之行動自由，乃未予主文內載明，且未認定被
    害人為被告強押至何時方獲得自由之事實，均有未合。被告於本院否認犯罪指摘
    原判決不當，雖不足採，惟原判決既有可議，自應由本院將原判決撤銷改判。爰
    併審酌被告之前科素行、為坑取毒品而剝奪他人之行動自由、強押人上車之手段
    、所生危害，及其犯罪後之態度等一切情狀，量處如主文所示之刑，以資懲儆。
    又被告係本件發生之後，始罹患精神方面之疾病，與認定其罪責不生影響。
據上論斷，應依刑事訴訟法第三百六十九條第一項前段、第三百六十四條、第二百九
十九條第一項前段，刑法第二十八條、第三百零二條第一項，罰金罰鍰提高標準條例
第一條前段，判決如主文。
本案經檢察官曾銘芳到庭執行職務。
中    華    民    國      九十一      年      十二      月    二十五    日
                                  臺灣高等法院臺南分院刑事第三庭
                                      審判長法官  黃    崑    宗
                                            法官  葉    居    正
                                            法官  莊    俊    華
右正本證明與原本無異。
如不服本判決，應於判決送達後十日內向本院提出上訴狀，其未敘述理由者並應於提
出上訴狀後十日內向本院補提理由書（應附繕本)。
                                      法院書記官  廖    明    娟
中    華    民    國      九十一      年      十二      月    二十七    日
附錄法條：
刑法第三百零二條：
私行拘禁或以其他非法方法，剝奪人之行動自由者，處五年以下有期徒刑、拘役或三
百元以下罰金。
因而致人於死者，處無期徒刑或七年以下有期徒刑，致重傷者，處三年以下十年以下
有期徒刑。
第一項之未遂犯罰之。
